臺北高等行政法院判決
　　　　　　　　　　　　　　　　　　 95年度訴字第04286號
　　　　　　　　　　　　　　　.
原　　　告　鎰晟工業股份有限公司
代　表　人　甲○○
訴訟代理人　陳鎮　律師
被　　　告　經濟部智慧財產局
代　表　人　蔡練生（局長）
訴訟代理人　丙○○
參　加　人　乙○○
上列當事人間因商標評定事件，原告不服經濟部中華民國95年10
月5 日經訴字第09506180190 號訴願決定，提起行政訴訟，並經
本院依職權命第三人乙○○參加訴訟。本院判決如下：
　　主  文
原告之訴駁回。
訴訟費用由原告負擔。
　　事  實
一、事實概要：
    緣原告於民國（下同）93年1月13日以「FIRE SPEED」商標
    （下稱系爭商標，如附圖），指定使用在商標法施行細則第
    13 條 所定商品及服務分類表第12類之機車、賽車、摩托車
    、電動車、車體、車軸、車輪、軸承、連桿、曲柄、車架、
    後視鏡、傳動軸、懸吊桿、剎車踏板、機車把手、機車箱架
    、機車後架、機車支架、機車用輪圈商品，向被告機關申請
    註冊，經被告審查，核准列為註冊第0000000 號商標。嗣參
    加人乙○○持「FIRE SPEED」使用商標（下稱據爭商標，如
    附圖），以系爭註冊商標有違商標法第23條第1 項第1 、
    12、14及17款之規定，對之申請評定。經被告機關審查，以
    95年6 月14日中台評字第940134號商標評定書為系爭第
    0000000 號「FIRE SPEED」商標之註冊應予撤銷之處分（下
    稱系爭處分）。原告不服，提起訴願亦遭決定駁回，遂向本
    院提起本件行政訴訟。
二、兩造聲明：
　(一)原告聲明求為判決：
    1.訴願決定及原處分均撤銷。
    2.訴訟費用由被告負擔。
　(二)被告聲明求為判決：
    1.原告之訴駁回。
    2.訴訟費用由原告負擔。
  (三)參加人聲明：參加人未於準備程序及言詞辯論期日到場，亦
    未提出書狀作何聲明或陳述。
三、兩造之爭點：系爭商標是否有商標法第23條第1項第14款之
    規定不得註冊之情形？
　(一)原告主張之理由：
    1.按商標圖樣有「相同或近似於他人著名商標或標章，有致
      相關公眾混淆誤認之虞，或有減損著名商標或標章之識別
      性或信譽之虞者」，「相同或近似於他人先使用於同一或
      類似商品或服務之商標，而申請人因與該他人間具有契約
      、地緣、業務往、或其他關係，知悉他人商標存在者。」
      不得申請註冊，商標法第23條第12、14款分別定有明文。
      查商標圖樣之審查以商標圖案為準，今原告以「FIRE
      SPEED」申請商標註冊於商標法施行細則第13條第12類「
      機車、賽車、摩托車、電動車…」等等商品，其英文無任
      何經設計，是極為簡單之英文字體商標，而參加人「火速
      機車」或「火速越野部品」行號（下稱參加人）據以評定
      之英文經過設計而採上下英文組合而成之圖樣，整體外觀
      明顯與原告不同，況且「火速機車」或「火速越野部品」
      行號並無提出商標註冊，原告亦無從得知參加人有此圖樣
      ，故原告實無違反商標法之規定。
    2.原告之商標於93年1月提出申請至今，早經核准且已領證
      ，而更早於92年7月原告即於自行車類申請註冊且已核准
      領證，隨後即於美國提出聲請商標註冊，而原告之公司成
      立數十年，其產品外銷美國、大陸等國家，均憑誠信二字
      作為公司營業方針，故原告實無可能仿造他人之商標。
    3.依商標法第23條第12款規定觀之，參加人所提出之資料不
      足以證明據以評定之圖樣為著名商標：商標知名度之建立
      ，主要有賴商標所表彰之商品具有優良品質，且因大量行
      銷經過消費者廣泛使用，消費者遂得以認識其商標並將之
      與其商品之優良品質形成關連。因此判斷商標是否具備知
      名度應參考廣告量及銷售量，密集之廣告量及龐大之銷售
      量，方能證明其商品確已深入人心，廣告消費者所接受（
      見證3：著名商標或標章評定要點），今查：參加人主張
      據以評定之圖樣已是著名商標，其所提出憑據僅為雜誌（
      見證4：雜誌影本），然查該雜誌於西元2002年11月20日
      才出版，距今只不過3年多的時間，且無任何媒體廣告及
      任何平面廣告之情況下，如何稱知名，且觀其雜誌內標示
      據以評定之圖樣完全看不出是商標之使用。再者，其雜誌
      內容均為有關機車之刊登資料，其閱讀人有限，並不普及
      一般消費大眾，固其消費者有限，知其圖樣者遠比想像中
      更少，故其雜誌實不足以證明知名商標之證據。再者，參
      加人並無檢附任何銷售證明，此更可證明其購買者有限，
      故參加人據以評定之圖樣及商品之信譽及產品品質、銷售
      量多與寡，其產品是否為一般消費者所熟知？乃無定論，
      故本案參加人實不符合著名商標之要件，懇請鈞院明查，
      原告實無違反商標法之規定。
    4.針對商標法第23條第14款說明如下：本款係指「相同或近
      似於他人先使用於同一或類似商品或服務之商標，而申請
      人因與該他人間具有契約、地緣、業務往、或其他關係，
      知悉他人商標存在者」，參加人與原告之間無何約定存在
      ，再者，原告經營機車、自行車零組件已有十多年的時間
      ，早已使用此商標圖樣做為產品品牌，除於台灣販賣外更
      銷售至美國、大陸等國家，反觀參加人之行號於92年8月
      才成立，故原告斷無可能抄襲參加人之商標。而參加人所
      檢附之送貨單、請款單、出貨單只能證明雙方有買賣關係
      並無法證明原告早已知悉其圖樣之存在。再者，原告之客
      戶非常多，不可能特別注意參加人甚況其圖樣之存在，故
      原告實無違反商標法第23條第14款之規定，請鈞院鑒核。
    5.按本國商標法系採申請主義，原告既早於參加人先申請商
      標註冊，自應受商標法之保護，參加人若主張系爭商標有
      襲用他人商標並致公眾誤信之虞，自應就原告有無襲用提
      出舉證，否則尚不可無端剝奪原告商標應受商標法保護之
      權利。
    6.綜上所述，請判歌如訴之聲明。
　(二)被告主張之理由：
    1.按商標法第23條第1項第14款規定：商標「相同或近似於
      他人先使用於同一或類似商品或服務之商標，而申請人因
      與該他人間具有契約、地緣、業務往來或其他關係，知悉
      他人商標存在者」，不得註冊。本款之立法意旨，係指商
      標權人因某種關係知悉據爭商標之存在，而以不正競爭行
      為搶先申請註冊，有礙商場秩序之事實而言。商標近似係
      指二商標予人之整體印象有其相近之處，若其標示在相同
      或類似的商品/服務上時，以具有普通知識經驗之消費者
      ，於購買時施以普通之注意，可能會有所混淆而誤認二商
      品/服務來自同一來源或誤認不同來源之間有所關聯。
    2.查本件系爭註冊第0000000號「FIRE SPEED」商標與據以
      評定之「FIRE SPEED」商標相較，系爭商標與據以評定商
      標均有相同之大寫英文字母「FIRE SPEED」，以具有普通
      知識經驗之消費者，於購買時施以普通之注意，可能會有
      所混淆而誤認二商品或服務來自同一來源或雖不相同但有
      關聯之來源，應屬構成近似之商標。
    3.經查據以評定之「FIRE SPEED」商標係參加人先使用於機
      車或機車零件等商品或服務之商標。早於系爭商標93年1
      月13日申請註冊前，即已於雜誌刊登廣告，促銷其營業上
      所提供商品或服務，此有參加人所檢送91年11、12月及92
      年1、6月之「MotorWorld摩托車雜誌」附卷足憑。且其所
      行銷之機車、機車零件商品，或該等商品之零售服務，復
      與系爭註冊第000000 0號「FIRE SPEED」商標所指定使用
      之機車、摩托車、機車把手、機車支架、機車用輪圈等商
      品構成類似。而原告公司之負責人甲○○先生，早於民國
      89年6月間，即曾經手「鎰成機械工業有限公司」及「鎰
      成機械工業股份有限公司」，與參加人間關於機車手把、
      鎖緊座等商品有交易業務，且原告「鎰晟工業股份有限公
      司」與參加人所經營之「火速機車」或「火速越野部品」
      行號，於92年間亦有密切之交易往來，甚至曾對「火速越
      野部品」寄送掛號郵件信函（此與一般印刷型錄多以平信
      遞送之情形有別），凡此有參加人檢附之送貨單、請款單
      、發票、發票明細表、出貨單、掛號郵件信封等證據資料
      影本附卷可稽。另原告主張與參加人無任何約定存在，且
      其經營機車、自行車零組件多年，在我國及美國、大陸等
      地均有使用系爭商標圖樣作為品牌一節，查原告並未舉證
      以實其說，且依參加人所檢附之證據資料，在在證明雙方
      間確有買賣之業務往來，原告主張不足採信。
    4.衡諸參加人早於系爭註冊第0000000號「FIRE SPEED」商
      標申請註冊日（93年1月13日）前即有先使用據以評定商
      標之事實，原告與參加人間有業務接觸之情形，原告遲於
      其後始以高度構成近似之「FIRE SPEED」作為系爭商標申
      請註冊，實難諉為巧合，顯有知悉據以評定商標存在而以
      不正競爭行為搶先申請註冊之情事。從而原告未徵得參加
      人同意，以系爭商標「FIRE SPEED」申請註冊，指定使用
      於同一或類似之機車、摩托車、機車把手、機車支架、機
      車用輪圈等商品，自有前揭法條規定之適用。又本件商標
      既應依商標法第23條第1項第14款規定撤銷其註冊，其是
      否尚有違反同條項第1、12、17款之規定，自無庸審究，
      併予敘明。
    綜上論述，原處分洵無違誤，請駁回原告之訴。
  (三)參加人未於準備程序及言詞辯論期日到場，亦未提出書狀作何
    聲明或陳述。
　　理  由
一、按「商標有下列情形之一者，不得註冊：．．．十四相同或近
    似於他人先使用於同一或類似商品或服務之商標，而申請人
    因與該他人間具有契約、地緣、業務往來或其他關係，知悉
    他人商標存在者。。．．．」商標法第23 條 第1 項第14款
    定有明文。其立法意旨在避免剽竊他人創用之商標而搶先註
    冊，故當事人只要能證明知悉他人商標存在，進而以相同或
    近似之商標指定使用在同一或類似商品或服務者，即應認有
    該條款規定之情形，而不得註冊，已經註冊者，即應予以撤
    銷，該他人商標是否為著名商標，有無致公眾誤信之虞，並
    非所問。至申請人與該他人間是否有契約、地緣、業務往來
    或其他關係，而知悉他人商標存在者，則應就具體事實予以
    判斷之。
二、查原告於93年1 月13日以系爭商標，指定使用在商標法施行
    細則第13條所定商品及服務分類表第12類之機車、賽車、摩
    托車、電動車、車體、車軸、車輪、軸承、連桿、曲柄、車
    架、後視鏡、傳動軸、懸吊桿、剎車踏板、機車把手、機車
    箱架、機車後架、機車支架及機車用輪圈等商品，向被告機
    關申請註冊，經被告審查，核准列為註冊第0000000 號商標
    。嗣參加人持據爭商標，主張系爭商標有違商標法第23 條
    第1 項第1 、12、14及17款之規定，對之申請評定。經被告
    機關審查，以系爭處分撤銷系爭商標之註冊。原告不服，提
    起訴願亦遭決定駁回，遂向本院提起本件行政訴訟之事實，
    有系爭商標註冊資料（註冊編號：00000000）、參加人94年
    4 月4 日評定申請書、參加人所提申請評定證據附件3 －16
    、原告94年6 月8 日商標評定答辯理由書、系爭處分及訴願
    書等，各附原處分卷足稽。兩造主張之事實、理由及陳述，
    有如上述整理，雙方主要爭執在：系爭商標是否有商標法第
    23條第1項第14款之規定不得註冊之情形？
三、經查：
  (一)本件系爭註冊第0000000 號「FIRE SPEED」商標，商標整體
    主要識別部分為英文文字「FIRE SPEED」，與據爭「FIRE
    SPEED 」之使用商標，商標整體主要識別部分亦為英文文字
    「FIRE SPEED」，亦即兩者圖樣均有相同之大寫英文字母「
    FIRE SPEED」，而兩者設計使用之字體固有不同，前者為一
    般正體字，後者為一般藝術化字體，但並未影響其一般之識
    別性，是就兩者之整體外觀及觀念上予人寓目印象極相彷彿
    ，應屬構成近似之商標。原告主張據爭商標經過設計，採上
    下英文組合而成，整體外觀明顯與系爭商標不同等語，純粹
    只考量個別性之差異，忽略整體性及相同英文字之客觀觀察
    ，難謂可採。
  (二)再者，據爭「FIRE SPEED」使用商標係，參加人係先使用在
    機車或機車零件等商品或服務，於系爭商標93年1 月13日申
    請註冊之前，即已在摩托車雜誌（MotorWorld）刊登「FIRE
    SPEED 」廣告，促銷其營業上所提供商品或服務，此有參加
    人檢送91年11、12月及92年1 、6 月之「MotorWorld摩托車
    雜誌」附原處分卷為憑（見參加人所提證據附件3 －6 ）。
    可知系爭商標指定使用之機車、摩托車、機車把手、機車支
    架、機車用輪圈等商品與參加人所行銷之機車、機車零件商
    品，或該等商品之零售服務，為同一或類似商品與服務；且
    據爭商標早於系爭商標申請註冊前即已使用在上開商品或服
    務。
  (三)況且，原告公司負責人甲○○，曾於89年6月間，經手「鎰
    成機械工業有限公司」及「鎰成機械工業股份有限公司」與
    參加人間，有關於機車手把、鎖緊座等商品交易業務。又，
    原告與參加人所經營之「火速機車」或「火速越野部品」行
    號，於92年間亦有密切之交易往來，甚至曾對「火速越野部
    品」寄送掛號郵件信函（此與一般印刷型錄多以平信遞送之
    情形有別），凡此亦參加人檢附之送貨單、請款單、發票、
    發票明細表、出貨單、掛號郵件信封等證據資料影本附原處
    分卷可稽（見參加人所提證據附件7－14）。
  (四)審諸參加人檢送之89年6 月間「鎰成機械工業股份有限公司
    」對客戶「乙○○（即參加人）」之送貨單、請款單（見原
    處分卷參加人所提證據附件7 、8 ），均由原告公司負責人
    「甲○○」簽名；又，91年7 月、12月、92年1 月、3 月間
    ，由原告公司出貨予客戶「火速越野部品（即參加人所有之
    行號）」，由參加人乙○○簽收之出貨單（見原處分卷參加
    人所提證據附件12至14）等情觀之，足以證明原告公司與參
    加人間確有系爭商標指定使用之商品買賣之業務往來關係，
    自難謂原告所稱並無任何契約關係之陳稱為可採。
  (五)從而，衡酌原告公司為「汽車、機車、自行車及其等零件之
    製造商、批發商」（見參加人所提證據附件15）；而參加人
    為「機車、自行車及其等零件之零售商」（見參加人所提證
    據附件2 ），雙方間實已為上、下游之同業。據此可知，原
    告與參加人因業務往來關係，自89年6 間起即曾多次交易接
    觸往來經時，並於系爭商標申請註冊日（93年1 月13日）前
    即已知悉據爭商標使用之事實。原告嗣以高度近似據爭商標
    之「FIRE SPEED」作為系爭商標申請註冊，依一般社會通念
    及經驗法則判斷，實難諉為純屬巧合，當係因業務往來關係
    知悉據爭商標存在，其顯有知悉據爭商標存在而以不正競爭
    行為搶先申請註冊之情事，即洵堪認定，自有前揭商標法第
    23 條 第1 項第14款規定不得註冊之情形存在。原告訴稱主
    觀上不知有參加人據爭商標存在之情形等語，既與查證之客
    觀事實相忤，自屬無足憑採。
四、綜上，原告所訴均委無足採，從而被告以原告系爭商標有商
    標法第23條第1 項第14款之規定不得註冊之情形，而為申請
    評定成立，系爭商標之註冊應予撤銷之處分，並無違誤，訴
    願決定遞予維持，亦無不合。原告徒執前詞，訴請撤銷，為
    無理由，應予駁回。
五、本件判決基礎已經明確，兩造其餘主張或陳述，與判決結果
    無影響，不再一一論述。
據上論結，本件原告之訴為無理由，爰依行政訴訟法第98條第1
項前段，判決如主文。
中　　華　　民　　國　　96　　年　  11　　月　 29  　 日
                    第六庭審判長法　官  林  文  舟
           　　　  　　　　　　 法　官  許  瑞  助
           　　　　  　　　　　 法　官  陳  鴻  斌
上為正本係照原本作成。
如不服本判決，應於送達後20日內向本院提出上訴狀並表明上訴
理由，如於本判決宣示後送達前提起上訴者，應於判決送達後20
日內補提上訴理由書（須按他造人數附繕本）。
中　　華　　民　　國　　96　　年　  11　　月　 30  　 日
            　　　　  　　　　　書記官  陳  清  容
